臺灣高等法院臺中分院刑事判決　　 100年度侵上訴字第1375號
上　訴　人
即　被　告　朱俊傑
選任辯護人　黃嘉明律師
上列上訴人因妨害性自主罪案件，不服臺灣臺中地方法院100 年
度訴字第344號中華民國100年4 月26日第一審判決（起訴案號：
臺灣臺中地方法院檢察署99年度偵字第12766 號），提起上訴，
本院判決如下：
    主  文
上訴駁回。
    事  實
一、朱俊傑為成年人（民國73年8月1日生），在臺中市○○區某
    網路咖啡店擔任店長乙職（該網路咖啡店之地址、店名詳卷
    ，下簡稱網咖），因此認識於民國99年2、3月間到該網咖謀
    職，受雇擔任早班店員之代號00000000號女子（年籍資料詳
    卷，下稱甲女），明知甲女為16歲之少女。於民國99年5 月
    18日，朱俊傑與甲女、員工林○○（起訴書誤載為「○」）
    在網咖內之員工休息室飲用啤酒，見甲女因與男友吵架心情
    不佳，屢屢哭泣，即邀約甲女、林○○到○○區之某KTV （
    店名、地址資料詳卷）唱歌，甲女於KTV 店內，終因飲酒過
    量而全身無力。朱俊傑見狀萌生歹念，於同日晚間9 、10時
    許離開KTV 時，先以電話向計程車隊叫車，嗣司機廖○○駕
    車抵達該KTV ，朱俊傑即在林○○攙扶之下，將酒醉全身無
    力之甲女背上計程車後座，並要司機先開到其等工作之網咖
    外暫停，佯稱要林○○下車入店查看甲女之住址，以便送甲
    女返家，惟朱俊傑見林○○下車後，即請計程車司機廖○○
    直接將其與甲女載回其位於臺中市○○區○○村○○路 278
    號住處，並由朱俊傑將全身無力之甲女背上2 樓臥房內，放
    於床上，基於強制性交之犯意，自行躺在床上，面對面抱住
    甲女，因甲女仍有意識，即輕輕推開朱俊傑並轉身背對朱俊
    傑，表示拒絕之意，朱俊傑明知甲女仍有意識，並已清楚拒
    絕朱俊傑之觸碰，竟將甲女身體翻平，並以身體壓上甲女身
    體，將甲女兩手高舉過頭交疊，以單手扣住甲女兩隻手之手
    腕，另一隻手強行脫下甲女衣物，將性器官插入甲女性器官
    內，而以強暴方式，違背甲女意願，對甲女性交一次得逞，
    因朱俊傑需自99年5月19日0時起在網咖輪值大夜班，而於99
    年5月19日0時許，由其在家之胞弟朱○○駕車將朱俊傑及甲
    女送回上開網咖。甲女隨即騎機車返家，因擔心懷孕，而於
    同日凌晨2 時許，打電話詢問表姊蔡ＯＯ（年籍資料詳卷，
    下稱乙女）要如何購買避孕藥，並不斷哭泣，為乙女察覺有
    異，追問甲女，甲女告知上情，乙女旋於99年5月19日凌晨3
    時55分許帶甲女至醫院驗傷，確認甲女處女膜有新裂傷，並
    有小陰唇紅腫情事，隨同友人共5 人，一同前往網咖質問朱
    俊傑，並至朱俊傑家中質問其母廖○○要如何處理，因甲女
    對朱俊傑、廖○○之態度感到憤怒，即決定於同日上午至警
    局提出告訴而為警查獲。
二、案經臺中市政府警察局霧峰分局報告臺灣灣臺中地方法院檢
    察署檢察官偵查起訴。
    理    由
壹、證據能力部分：
一、按刑事訴訟法第159條第1項規定：「被告以外之人於審判外
    之言詞或書面陳述，除法律有規定者外，不得作為證據」；
    其立法本旨係以證人於審判外之言詞或書面陳述，屬於傳聞
    證據，此項證據，當事人無從直接對於原供述者加以詰問，
    以擔保其真實性，法院亦無從直接接觸證人而審酌其證言之
    憑信性，違背直接審理及言詞審理之原則，除具有必要性及
    信用性情況之除外者外，原則上不認其有容許性，自不具證
    據能力；至所謂具有必要性及信用性情況者，例如刑事訴訟
    法第159條之1、之2、之3、之4、之5情形，仍例外認其有證
    據能力，然此係指法院未於審判期日傳喚相關證人到庭，案
    件僅能依靠該等證人於審判外之陳述以為判斷之情形，始需
    就該等審判外供述證據嚴格依照刑事訴訟法第159條之1至之
    5 所定要件一一檢視各該證人之供述，作為證據之資格。倘
    法院已經依據當事人聲請傳喚證人到庭接受檢辯雙方之交互
    詰問，則法院既已透過直接、言詞審理方式檢驗過該證人之
    前之證詞，當事人之反對詰問權亦已受到保障得以完全行使
    之情況下，該等審判外證據除有其他法定事由（例如：非基
    於國家公權力正當行使所取得或私人非法取得等，而有害公
    共利益，即以一般證據排除法則為判斷），應認該審判外供
    述已得透過審判程式之詰問檢驗，而取得作為證據之資格，
    亦即其審判外供述與審判中供述相符部分，顯然已經構成具
    備可信之特別情狀，當然有證據資格（實務上之作用常為引
    用該等陳述與審判中陳述相符，強化該證人供述之可信度）
    ，其不符部分，作為檢視審判中所為供述可信與否之彈劾證
    據，當無不許之理，甚者，其不符部分倘係於司法警察、檢
    察事務官調查中之供述，作為認定被告犯罪與否或不構成犯
    罪與否之證據，亦僅需依照刑事訴訟法第159條之2規定，斟
    酌其審判外供述作成外部環境、製作過程、內容、功能等情
    況認為之前供述較為可信，即可取得證據之資格，而作為認
    定事實之證據資格，有最高法院94年度臺上字第2507號、95
    年度臺上字第2515號判決意旨可資參照。查：證人甲女於警
    詢時之陳述，雖均屬被告以外之人於審判外之陳述，惟其已
    於原審行交互詰問，給予被告與辯護人行使對質詰問權，足
    以保障被告之詰問權，且其等於警詢時之陳述係出於自由意
    識下所為，並無違法取證之情形，亦為證明犯罪事實存否所
    必要。從而依上揭規定，其等在警詢中之證言，自均具有證
    據能力，並容許以之作為彈劾其於法院審理時所為證述之憑
    信性。
二、次按被告以外之人於審判外之言詞或書面陳述，除法律有規
    定者外，不得做為證據；又按被告以外之人於偵查中向檢察
    官所為之陳述，除顯有不可信之情況者外，得為證據，刑事
    訴訟法第159條、第159條之1第2項分別定有明文。是偵查中
    被告以外之人向檢察官所為言詞、書面陳述，核其性質皆屬
    「傳聞證據」。檢察官代表國家偵查犯罪、實施公訴，基於
    當事人一方原告之地位，就被告犯罪事實及訴訟條件與據以
    認定證據能力等訴訟程序上之事實，固應善盡舉證責任。然
    因檢察官訊問證人、鑑定人等被告以外之人時，均能遵守法
    律規定而不致違法取供，並令具結，可信性極高，為兼顧理
    論與實務，乃於同法第159條之1檢察官於偵查程序取得被告
    以外之人所為陳述，除顯有不可信之情況者外，均有證據能
    力，得為證據。故被告等當事人、代理人、辯護人、輔佐人
    若主張其顯有不可信之情形者，本乎當事人主導證據調查原
    則，自應負舉證責任，否則，被告以外之人向檢察官所為之
    陳述，毋庸另為證明，即得作為認定被告犯罪之證據（最高
    法院96年度臺上字第5684號判決要旨參照）。所謂顯有不可
    信之情況，應審酌被告以外之人於陳述時之外在環境及情況
    ，例如陳述時之心理狀況、有無受到外力干擾等，以為判斷
    之依據（最高法院97年度臺上字第1653號判決要旨參照）。
    從而，證人甲女、乙女、林○○、廖○○、朱○○等人於偵
    訊之證述，乃於檢察官訊問時，經告以具結義務及偽證處罰
    後，命其朗讀結文並具結後，以證人之身分所為之陳述，並
    於訊畢交付閱覽而經其簽名，其等既係於負擔偽證罪之處罰
    心理下，並以具結擔保其供述之真實性，且無受其他不當外
    力干擾之情形證述，依前揭說明，其於偵查中之證言，自具
    有證據能力，依刑事訴訟法第159之1第2 項之規定，得為證
    據。
三、另按被告以外之人（包括證人、鑑定人、告訴人、被害人及
    共同被告等）於審判外之陳述雖不符刑事訴訟法第159條之1
    至之4等4條之規定，而經當事人於審判程序同意作為證據，
    法院審酌該言詞陳述或書面陳述作成時之情況，認為適當者
    ，亦得為證據；當事人、代理人或辯護人於法院調查證據時
    ，知有刑事訴訟法第159條第1項不得為證據之情形，而未於
    言詞辯論終結前聲明異議者，視為有前項之同意，同法第15
    9條之5定有明文。立法意旨在於傳聞證據未經當事人之反對
    詰問予以核實，原則上先予排除。惟若當事人已放棄反對詰
    問權，於審判程序中表明同意該等傳聞證據可作為證據；或
    於言詞辯論終結前未聲明異議，基於尊重當事人對傳聞證據
    之處分權，及證據資料愈豐富，愈有助於真實發見之理念，
    且強化言詞辯論主義，使訴訟程序得以順暢進行，上開傳聞
    證據亦均具有證據能力。本案被告、選任辯護人及公訴人於
    本院審理程序時除上開證據外，就本院下列所引用之其餘供
    述證據，並未加爭執，且本院審酌證據作成之形式，均無瑕
    疵、與待證事實具有關連性等情況，認為適當，且無違法取
    得之情形，既經本院依刑事訴訟法規定踐行調查證據程序，
    均具有證據能力。
四、再按除法律另有規定外，實施刑事訴訟程序之公務員因違背
    法定程序取得之證據，其有無證據能力之認定，應審酌人權
    保障及公共利益之均衡維護，刑事訴訟法第158條之4定有明
    文。而本判決所引用後述之非供述證據，其證據能力均為檢
    察官、被告及其辯護人所不爭執，且無證據證明係實施刑事
    訴訟程序之公務員違背法定程序所取得，又經本院依刑事訴
    訟法規定踐行調查證據程序，自均具有證據能力。
貳、實體部分：
一、訊據被告朱俊傑固坦承於上開時、地與甲女發生性行為乙次
    之事實，惟矢口否認上開犯行，辯稱：甲女當天雖有飲酒，
    但意識清楚，伊並未趁其泥醉之時姦淫，伊與甲女係兩相情
    願下發生性行為；而甲女事後並未立即報案，反要伊陪同購
    買避孕藥，且與同事楊○○談及與伊發生性關係時，何以未
    告知係遭伊強暴？何以自行書寫「冬瓜（即被告）給我睡客
    房」字條，表示未曾與被告發生性關係？顯見甲女所證前後
    有諸多不合理之處，其證詞不足採信云云。惟查：
  (一)對於被告係違背甲女意願，與甲女性交乙節，業據證人甲女
    於99年7月21日、11月17日、12月22日偵查中（見偵卷第7-1
    1頁、36-41頁、50-52頁）及原審審理時前後共4次具結證述
    明確，其於原審證述情節略以：「....我快睡著了，被告就
    過來抱我，我把他推開，他就過來壓住我，壓住我之後脫我
    衣服，他在脫我衣服時，我要去推絕，但全身都使不上力..
    ..因為他的一隻手壓住我的雙手手腕，我又喝醉了，當時被
    告是全身壓在我的身上，把我的雙手壓在我的頭頂上方的床
    上....性交前，我有推他肩膀，這時候還沒有脫衣服，也有
    轉身背對他，後來他把我翻過來之後，就強壓在我身上，架
    住我的手後，用一隻手脫我的衣服，性交過程中我只有閃避
    ，我手被架住，所以沒有辦法推他。」等語。雖然對性交過
    程細節描述偶有不一，然對伊有推被告的動作，被告仍違反
    其意願，強行壓在伊身上性交乙節均證述一致，因案發當時
    甲女處於酒醉朦朧狀態，是實難強令證人甲女對於性交過程
    之細節詳加記憶；又性侵害犯罪具有隱密性，往往只有加害
    者與被害者雙方在場，且在被害者處於酒醉狀況下，要其明
    確指述加害過程，即有實際上的困難。然人之品格、動機、
    行為，由內在思想到外在之表現，通常具備「一致性」，是
    由下列間接證據，本院認定甲女所述遭被告違背其意願強制
    性交乙節，堪以採信，而被告所述經甲女同意才與之性交云
    云，不足採信：
  1.就被告與甲女於99年5月18日前之情誼而言：
    證人甲女於99年7 月21日偵查中具結證稱：當天原本在店內
    喝酒，之後店長提議唱歌、聚餐，就到○○的KTV ，伊和店
    長、同事林○○走路過去，伊與被告本來並非男女朋友關係
    等語（見偵卷第8-9頁），並於原審證述略以：伊於99年2或
    3月開始到該網咖上早班，上班時間為早上8點到下午4、5點
    ，被告是店長，上班時間會更換，伊與被告的工作時段沒有
    重疊過，會於99年5月18日跟被告、林○○去○○KTV喝酒、
    唱歌，是因為被告都會睡在員工休息室，睡飽之後會在公司
    打電腦，也會跟員工聊天，伊因此與被告有建立交情等語相
    符；參酌被告亦於警詢中自承：「甲女是99年3 月份進入網
    咖服務，我們是同事關係，我擔任店長，甲女是早班新進人
    員」等語（見警卷第8頁），是甲女甫於99年2 或3月間，因
    受雇於該網咖擔任早班工作人員，而認識原本即擔任網咖店
    長之被告，迄於案發時，雙方僅認識2、3個月，單純為同事
    關係之事實，首堪認定。
  2.就當天下午甲女飲酒、唱歌及酒醉後遭被告帶回○○住處之
    過程而言：
  (1)證人甲女於99年7 月21日偵查中具結證稱：「後來我喝醉了
    ，離開KTV 是店長背我的，叫計程車，他跟我在後座，大夜
    班的男生在前座，我全身沒有力氣，但聽得到，他跟大夜說
    去看通訊錄我家在哪裡，要帶我回家，大夜的男生進去後，
    店長跟司機說往○○方向，司機就開車，大夜班的男生是林
    ○○，當時我眼睛閉著，動不了，但我聽得到聲音，到○○
    店長家，他背我到他房間，他家裡還有他媽媽跟他弟弟，他
    媽媽說『你這樣不行』，他跟他媽媽說員工喝醉了，他媽媽
    說『你下次不可以再這樣子』，之後他將我背到他的房間，
    我不知道他房間在幾樓，只知道在樓上」（見偵卷第8 頁）
    ；並於原審具結證述：「我在計程車上時，並不知道朱俊傑
    要把我載回○○他的住處，我一直以為他要送我回家，他在
    車上沒有問我願不願意跟他回他的住處，到被告住處後，是
    被告背我進入房間，他房間好像是在2樓或3樓，他是騰空把
    我背起來，我的腿是軟的，沒有辦法走」等語明確。
  (2)證人林○○於99年7月30日警詢證稱：「99年5月18日店長有
    請我回店內找甲女的員工資料...當天下午3時許，甲女說她
    的心情不好，想要提早下班，甲女與店長還有我到員工休息
    室聊天，甲女說想要喝海尼根，我就到小雜貨店買了12瓶鋁
    罐海尼根，我們三人喝了約4罐後，店長朱俊傑就提議去KTV
    唱歌，大約從18時許唱到22時許，店長朱俊傑叫我去叫計程
    車準備離開，我們一同搭計程車離開，到了網咖，店長叫我
    下車看甲女的員工資料，我進入店內查看後出來要告訴店長
    ，計程車就已經離開店外，我試圖打手機給店長和甲女，她
    們兩人都沒有接電話，後來店長有回電話詢問甲女的地址後
    就掛電話了」（見偵卷第15、16頁）；核與其於99年11月17
    日偵查中具結證述之情節大致相符（見同卷第40、41頁），
    且證人林○○受雇於被告，與被告素無怨隙，其證詞益堪採
    信。
  (3)證人廖○○即計程車司機於原審具結證稱：「在庭的被告擔
    任網咖店長，常常叫我們車隊的車，當天叫我們車隊的車剛
    好是我的班，被告有背一個女孩子，還有一個男的幫忙扶那
    個女孩子上車，我問店長你要去哪裡？店長就搖那個小姐問
    妳家在哪裡？那小姐沒有反應，店長就說先回他家，後來又
    說先回去網咖一下，那女孩子就趴在後座，在整個載送過程
    中，那女孩子都沒有講話，都沒有動，我沒有印象被告有沒
    有問那女孩子要不要跟他回家，到被告住處，我開車門與被
    告一起攙扶該女孩子到門口，我就在門口等被告付錢」等語
    （至於證人廖○○所述只有被告和證人甲女兩人上車、到網
    咖時被告下車一下又上車部分，與被告、證人甲女及證人林
    ○○一致供證述情節不符，應係廖○○日常載送太多客人且
    案發迄今將近一年，記憶有誤所致）。查證人廖○○與被告
    、甲女均無任何關係，僅係偶然載送其等，其有關甲女當時
    精神狀況部分之證詞應堪採信，上開細節不符部分，並不影
    響證人廖○○所述有關甲女當時精神狀況之證詞憑信性。綜
    上足認證人甲女所述，伊當時酒醉，被告先要林○○在網咖
    下車去店內查看伊的地址，卻又於林○○下車後，未詢問伊
    之意願，即逕行叫司機將伊等載回被告○○住處，將伊背入
    臥室之經過堪以採信。
  (4)又被告警詢時曾供述：「我不清楚甲女當時意思是否清醒，
    ... 我沒有詢問她是否願意隨我回我住處，所以我不清楚她
    的意願」云云；又於99年10月27日偵查中辯稱：「林○○進
    去店裡就沒有再出來了，我們不到5 分鐘就離開店門口了，
    沒進去跟他拿地址是因為我很累，我有問甲女，我想要回家
    ，問她是不是要跟我一起回去？她有點頭，所以我就跟她一
    起回家，事後我也沒有打電話給林○○問甲女的地址」云云
    （見偵卷第30-32 頁）。觀其前後供詞明顯不一，則其既於
    案發之初心理防衛性尚低時，於警詢坦承：「沒有詢問甲女
    意願，就將甲女帶回家」等語，核與甲女前後一致之證詞相
    符，足認被告嗣後於偵查、原審及本院所辯：「有問甲女意
    願，甲女有點頭，才請司機將甲女載回其○○住處」云云，
    顯係事後編造之謊言，難以採信。又被告雖於警詢時另辯稱
    ：自己也喝醉了云云；然又於警詢坦承「我上車時就告訴計
    程車司機我住處之地址」云云（見警卷第9 頁），佐以證人
    廖○○證稱係由被告背甲女上車，又攙扶甲女下車等情，則
    被告既能清楚指示廖○○要搭載其等到何處，且尚能背負、
    攙扶甲女之情狀，堪認被告縱有飲酒，仍屬意識清醒，而甲
    女確實有酒醉無力之情形。
  3.就當天被告所述甲女同意之方式以及性行為之避孕措施而言
    ：
  (1)被告於99年5 月19日警詢自承與甲女發生性關係時，並未戴
    保險套（見警卷第9頁）；而證人甲女於99年7月21日偵查中
    證稱：「保險套是我國中同學送我的禮物，現在都還放在我
    的包包裡，之前同事翻我包包有問我，我說聽說可以招財或
    以防萬一，所以店裡人都知道。」等語（見偵卷第11頁）；
    證人林○○亦於警詢中證稱：「我以前曾經跟甲女開玩笑聊
    天時，甲女有說到她皮夾內有放一個保險套，我有看過而且
    是有牌子的」等語（見偵卷第15頁反面），足認甲女所述堪
    以採信。
  (2)而本案之所以為甲女之表姊乙女知悉，乃因甲女於性交結束
    後當晚打電話詢問乙女，要到何處購買避孕藥，很擔心會懷
    孕之故，亦據證人甲女、乙女（乙女部分迭於99年9 月10日
    警詢、99年12月22日偵查中）證述明確。如甲女確實有與被
    告性交之意願，衡情在早已準備有保險套的狀況下，豈有不
    要求被告戴保險套，而陷自己擔憂懷孕，需要事後自行張羅
    避孕藥窘境之理？
  (3)且被告於原審供述：「（問：甲女是否有任何表示願意與你
    回家發生性關係的意思？）之前都沒有，是回到我房間，我
    才問她。（問：在房間你如何問她？）我簡單問她可不可以
    ，她眼睛睜開對我點頭。（問：她有沒有說好或可以等話語
    ？）沒有。」；而證人即被告之母廖○○於99年9 月10日於
    警詢時證稱：「朱俊傑與甲女當天晚上坐計程車回來....當
    時甲女精神狀態是泥醉的，沒有與我打招呼、交談。」等語
    （見偵卷第24、25頁），依照甲女當天酒醉之狀態，其所述
    全身無力，很想要睡覺之情形，當符合經驗法則，被告逕行
    將酒醉之甲女帶回家、又大費周章背到2 樓臥室，而非將甲
    女放在客廳休息，顯有想要趁人之危性侵甲女之嫌，其所辯
    ：「我有簡單問她可不可以，甲女即睜開眼睛，點頭表示可
    以」云云，與事實不符，難以採信。
  4.就性行為後甲女、被告之行為、反應而言：
  (1)證人甲女於99年7 月21日偵查中具結證稱：「性侵害後，我
    們兩個躺在床上，被告說我半個月不用上班，他會給我3 萬
    元...被告在5月19日凌晨傳簡訊給我，是我表姊有打電話給
    他，說他怎麼可以趁我酒醉，對我做這種事情，之後被告傳
    這通簡訊給我」（見偵卷第9-10頁），並有被告自稱很自責
    之簡訊一則附於警卷第13頁可參，且被告亦於原審自承：「
    我是說她可以休息半個月不用上班」等語，是足認被告確實
    有於甫性交完畢後，承諾證人甲女可以半個月不用上班，並
    傳簡訊表示自責之行為。若該次性交行為，確係經甲女同意
    之兩情相悅行為，衡情甲女自無身心受創之情形，則被告為
    何承諾甲女休息半個月不用上班？又為何於2、3小時後傳簡
    訊給甲女表示自責？
  (2)對此被告雖於原審辯稱：「我是說她可以休息半個月不用上
    班，我會借她2 萬元讓她繳機車貸款，她說很累，想要休息
    ，我答應她半個月不用上班，與我們發生性行為無關，我簡
    訊說自責，是因為被害人12點半打電話跟我說，她已經把這
    件事情跟她姐姐講，過沒多久她姐姐就打電話給我，問我為
    何做這種事情，說被害人未滿18歲，我很自責是因為被害人
    未滿18歲」云云。然被告為甲女之主管，又與甲女共事2、3
    個月，當看過甲女人事資料也聊過天，應早已明知甲女為16
    歲之少女（被告於99年10月27日偵查中坦承知道甲女滿16歲
    ，見偵卷第30頁）；又該次性行為若係經甲女明確同意之兩
    情相悅行為，被告豈會因為不相干之乙女一通質問電話，就
    頓時開始「自責」？且衡情甲女必定有經濟壓力，才會以16
    歲稚齡，至網咖擔任早班人員，自力更生。按照被告所述，
    其信口承諾甲女休息半個月不用上班，卻又僅提出「借」甲
    女2 萬元讓甲女繳機車貸款之建議，那何勞被告施此口惠？
    況被告所述「借2 萬元給甲女繳機車貸款」之情節，亦顯與
    其留給甲女之訊息提到「丟出3 萬元解決這一切」不符（見
    偵卷第18頁之離線留言訊息）。再觀諸該訊息全文，被告刻
    意強調「我至今相信，這一切絕非妳一手策劃，我仍相信妳
    是被逼的，我真的想問妳，那晚所發生過的一切事情，我回
    到了房間靜靜的想著，想起當時抱著妳彼此間的對話，想起
    要離開房間時彼此的對話，也記起了妳我之間的約定... 我
    依然相信將此事鬧大這絕非是妳所想要的，3 萬元的事情，
    我想妳誤會了，我當下的意思是，我不想在（應為「再」之
    誤繕）每天看妳為了錢拼命辛苦的工作，我願意多兼份差或
    多值班，也會履行承諾，只想盡量減少妳金錢上的煩惱，並
    不是只想丟出3 萬元解決這一切，希望妳能了解，如今，事
    情已經一發不可收拾，當初在錄製口供時，我本想就如妳一
    切所說，我會願意承擔一切刑罰，但是我不懂為什麼我會變
    成了強制的行為，就算妳不願意，為什麼當下不跟我說？為
    什麼事後留給我一些期許後又突然反將我一軍，我真的真的
    不了解。當下妳沒跟我說妳不願意，讓我深深相信是兩情相
    ....」，自己描述兩人之間的對話、對甲女辛苦工作賺錢的
    心疼、為何甲女沒說不願意、甲女是事後反悔、被逼才指述
    遭被告遭強制性交等節，顯然是在警詢之後，知道強制性交
    罪嫌之嚴重性，才發此自說自話的訊息，混淆視聽，試圖製
    造兩人之間有男女情愫，正在交往、甲女並未拒絕性交，係
    迫於其他因素才提告等假象，在此通篇為自己有利的辯解鋪
    陳之中，被告自己也提到「丟出3萬元解決一切」，而非「2
    萬元借款」，當更可確定甲女所述「被告在強制性交後，提
    出甲女可休息半個月不用上班，被告會給甲女3 萬元之條件
    」，應屬實在，被告嗣後於偵查、審理所辯，則係虛捏之謊
    言，不足採信。
  5.再分析被告將甲女帶回家之動機：
  (1)證人即被告胞弟朱○○於99年9 月12日警詢時證稱：「我記
    得當時還沒有過晚上12點，我人在門口抽煙，聽到我哥哥朱
    俊傑打電話要叫計程車，我當下想說不如我載他們兩人去，
    可以省下這筆車費，我就與我哥哥去牽車，甲女在我家裡等
    ，我與哥哥就開車去門口載她前往○○的公司」等語（見偵
    卷第26頁）。
  (2)被告於原審供述：「我知道甲女當天心情不好，她在店裡面
    ，上班時間，我與甲女、林○○在休息室喝酒時，甲女就在
    哭，當天是員工聚餐，所以本來就在店裡喝酒，喝到一半，
    甲女就在員工休息室哭，我就問她，她說她跟男朋友吵架，
    唱歌是聚餐日都會去的地方，所以我沒有提議，在KTV 裡面
    唱唱歌、喝完酒，甲女就躲在角落哭，都沒有講話，甲女之
    前並沒有任何表示願意跟我回家發生性關係的意思....我平
    常會在店裡面的員工休息室休息，我平常幾乎24小時都在店
    裡面」。
  (3)證人甲女於99年7 月21日偵查中具結證稱：「一開始在店裡
    喝酒，之後店長提議唱歌、聚餐，我們就到○○的 KTV，我
    們三人用走的過去」等語（見偵卷第8 頁）；並於99年12月
    22日偵查中具結證稱：「發生性行為結束沒有多久，我就離
    開了，朱俊傑的弟弟說要載我，因為朱俊傑說他還要上班，
    他是上大夜班12點到8 點，後來我自己騎機車回家，我在朱
    俊傑家應該不到兩個小時，離開時酒還沒有完全醒，走路還
    會搖晃，還是可以騎機車回家」（見偵卷第50-52 頁）；並
    於原審具結證稱：「我留紙條給林○○寫『冬瓜給我睡客房
    』，是因為林○○他跑去兩家飯店找我，並瘋狂的打電話給
    我，他以為我會發生什麼事情，我跟被告講過我要這份工作
    ，所以我要隱瞞林○○，我沒有直接回家而去網咖，是因為
    我的機車在網咖外面」等語（見原審卷第36、37頁）。
  (4)證人林○○於99年7 月30日警詢時證稱：「我當時因為喝了
    一些酒，所以我也不清楚我做了什麼事，但我有印象有去附
    近賓館找甲女」等語（見偵卷第15頁）。
  (5)參酌證人甲女、林○○上開證詞，與被告之前開供述，其等
    離開○○區之KTV時，已經是99年5 月18日晚上9、10點許，
    而被告自翌日0時許就要值大夜班，且計程車從KTV出發後，
    有先到其等工作之網咖暫停，讓林○○下車，甲女之機車又
    停在網咖外，被告平常就有在員工休息室休息的習慣，而按
    照朱○○所述，堪認被告並非家境富裕不計較開支之人，所
    以朱○○才會提議由其開車載甲女、被告回網咖，省一趟被
    告從○○住處回○○網咖計程車費；再者，林○○若可在酒
    醉的狀況下去附近賓館找甲女，足可推論網咖附近即有賓館
    ，是甲女若有顯現任何與被告「兩情相悅」之態度，且當時
    還清醒，兩人大可直接請計程車將其等載至附近賓館性交，
    被告何需搶那3 個小時不到之空檔，先把甲女從○○載回○
    ○住處性交，又趕回○○網咖值大夜班？按照林○○到賓館
    找甲女之行為，足認林○○係擔心甲女酒醉，跟被告在一起
    ，可能會發生危險；由林○○和被告與甲女均為同事關係，
    林○○尚知要為甲女之安危著想，被告身為店長，竟利用甲
    女酒醉之時，支開林○○，未經甲女同意，逕行將甲女用計
    程車搭載返回自己家中臥室，實乃異常行為。被告若非對甲
    女心生歹念，當大可以選擇與林○○一同於網咖下車，將甲
    女安置在網咖內休息，於午夜0 時起，自己即可直接開始值
    大夜班，待甲女酒醒後自行離去，是從被告將甲女載回自己
    住處時之不合情理行為，其有性侵害甲女之動機，即屬可信
    。
  6.又證人甲女於偵查中具結證稱：「因為第一次，所以很痛」
    等語（見偵查卷第38頁），與卷附受理疑似性侵害事件驗傷
    診斷書記載「處女膜裂傷（新裂傷）、小陰唇紅腫」相符，
    益徵甲女之指述非虛。由甲女年僅16歲，有男友卻未曾發生
    性行為之客觀情狀，更足以佐證甲女所述無意與被告發生性
    行為之真實性。
  (二)至被告及其選任辯護人辯稱：甲女當天雖有飲酒，但意識清
    楚，被告並未趁其泥醉之際姦淫，伊與甲女係兩相情願下發
    生性行為；而甲女事後並未立即報案，反要伊陪同購買避孕
    藥，且與同事楊○○談及與伊發生性關係時，何以未告知係
    遭伊強暴？何以自行書寫「冬瓜（即被告）給我睡客房」字
    條，表示未曾與被告發生性關係？甲女所證前後有諸多不合
    理之處，其證詞不足採信云云。惟證人甲女業於原審具結證
    稱：「我也不清楚自己當時為何未喊叫。因為不想讓家人知
    道發生這件事情，我跟被告說我需要這份工作，請被告不要
    跟任何同事講....因為我表姐是我比較好的家人，我是問她
    哪裡可以買到避孕藥？但我表姊說這只是一份工作，沒有必
    要這麼委屈自己，我覺得她說的有道理....在醫院做完檢查
    沒有直接報警，而是先去網咖找被告，是因為我不想讓我家
    人知道，我只想要私下和解，我想要求個清白，和解的內容
    我都沒有講，是我表姊講的，我去都沒有講話，我當時在網
    咖外面，我沒有下車，我不知道被告態度如何，所有的事情
    都是我表姊跟我講的，後來我也有去被告住處，我們有兩輛
    車，我跟被告不同車」等語；證人乙女並於原審具結證稱：
    「甲女是單親家庭，跟著爸爸，所以發生事情不敢跟爸爸講
    ....她們家裡需要錢才會16歲就去工作」等語；而被告於原
    審供述甲女之月薪為1萬5千元，且甲女自承案發後請被告不
    要講出去，是在甲女自己不願張揚之狀況下，仍然拒絕被告
    所提休息半個月、給3 萬元之建議，只希望能避免同事異樣
    眼光，繼續在網咖工作，足認甲女並無為索賠而提訟之動機
    。又證人甲女另證稱：事後因被告之母親廖○○說「兩個都
    醉了，倒在一起剛剛好」，感覺受辱、憤怒，乃毅然報警之
    動機，應堪採信。又甲女於遭被告強制性交時，因酒醉難為
    清楚思慮致當下未喊叫求救，事後怕遭家人責怪或家人擔憂
    ，原不欲聲張，然因擔心懷孕才向表姊乙女詢問如何購買避
    孕藥，因而為乙女探知，事後按照較為年長之乙女意思去質
    問被告、其家人，看要怎麼處理，核與常情無違，不能因為
    乙女或乙女之友人曾開出和解條件，而認甲女乃索賠未成，
    而報警誣陷被告。
  (三)綜上所述，被告上開辯解，均係事後卸責之詞，不足採信，
    事證明確，被告強制性交犯行，堪以認定。至被告選任辯護
    人另聲請傳喚證人甲女、林○○、廖○○、同事楊○○到庭
    作證，惟查證人甲女、林○○、廖○○於警詢時均已作證，
    證人林○○、廖○○且於偵查中具結作證，證人甲女更於偵
    查中3次、原審審理中1次具結作證，本院經綜合比對渠等前
    開證詞及被告之先後供詞，暨案發前後之客觀情狀、書面證
    據等資料，認為事證已極明確，已詳述如前，自無再為傳喚
    上開證人之必要，併予指明。
二、核被告所為，係犯刑法第221條第1項之強制性交罪。又成年
    人教唆、幫助或利用兒童及少年犯罪或與之共同實施犯罪或
    故意對其犯罪者，加重其刑至二分之一。但各該罪就被害人
    係兒童及少年已定有特別處罰規定者，不在此限，兒童及少
    年福利法第70條第1項前段亦有規定。被害人甲女乃83年1月
    出生，有其年籍資料在卷，被告犯罪時甲女為滿16歲，未滿
    18歲之少女，是依照上開規定應加重其刑之二分之一。起訴
    書雖起訴被告涉犯刑法第225條第1項之乘機性交罪，然因甲
    女於原審行交互詰問時，明確證稱有動手推被告、轉身背對
    被告之拒絕行為，是其雖然酒醉，然尚未達到「不知」或「
    不能」抗拒之程度，只是無法用力反抗，致遭被告之強暴行
    為壓制而已，而公訴檢察官於論告時，已主動更正起訴法條
    為刑法第221條第1項之強制性交罪，惟本件被告係成年人（
    年籍詳卷）故意對少年甲女犯強制性交罪，犯罪類型已變更
    ，成為另一獨立之罪名，係屬刑法分則加重，如前述應依兒
    童及少年福利法第70條第1 項前段之規定加重其刑，本院並
    就同一社會事實諭知變更起訴法條，併予敘明。
三、原審審酌被告年紀較甲女年長近10歲，且在職務上為甲女之
    主管，甲女對其較無防備心，被告既明知甲女為16歲之未成
    年人，當天因與男友吵架心情不佳，竟仍任其在辦公室喝啤
    酒，甚且提議一起到KTV 繼續唱歌，甲女並繼續飲酒至酒醉
    狀態，被告即藉機支開同事林○○，將甲女載回家中實行性
    侵害，顯為趁人之危，心態可議，衡其目的不過滿足一己、
    一時性慾之衝動，卻不顧甲女的感受、性自主權及未來發展
    ，利用體力優勢壓制甲女之強暴手段，及甲女正值青春年華
    ，遭原應可以信賴之主管，利用員工聚餐、同樂為名義，趁
    其酒醉帶回家中性侵害，身心受創程度甚鉅，及被告犯罪後
    不僅未承認犯行，且在警詢捏稱：「我們各走各的，走進我
    二樓之房間，各自脫去身上之衣服、褲子，我回到我房間後
    我有睡著，我看見被害人睡於旁邊（有穿衣服、褲子），我
    有問她可不可以？她明確回答可以，所以我們才會發生性關
    係，被害人之衣服、褲子是各自脫去，我與她發生性關係之
    後，我要求再次發生性關係，但被害人回答我，她包包有保
    險套，要我使用，我便笑笑的穿好衣服離開，所以我並沒有
    強迫她」云云，除與審理中辯稱：「甲女是睜開眼睛點頭，
    沒有講話」不符，亦與其母證稱：「甲女到伊家時是泥醉狀
    況」不符，更與甲女於原審證稱：「發生性行為之後，被告
    有要求我再次發生性關係，我說不可能，對於被告在警局講
    的那段話，我沒有叫他用保險套，我直接跟他說不可能」等
    語不符；又故意於偵查中拿出甲女留給林○○之紙條（見偵
    卷第33頁），試圖以「甲女同意第二次性交，要求伊用保險
    套」、甲女自己寫紙條告訴林○○「冬瓜給我睡客房」混淆
    焦點，為己脫罪，又於原審審理時指稱兩人係兩情相悅，甲
    女報案動機不單純，應係索賠未成才報案攀誣，是被告除未
    坦承、向甲女道歉、賠償損害外，並有將責任歸咎甲女、醜
    化甲女之積極行為，對被害人不啻二次傷害，實難認被告有
    何悔悟、反省之意等一切情狀，量處有期徒刑6 年，認事用
    法俱無不當，量刑亦稱妥適，被告上訴意旨仍執前詞指摘原
    判決不當，為無理由，應予駁回。
據上論斷，應依刑事訴訟法第368條，判決如主文。
本案經檢察官劉家芳到庭執行職務。
中    華    民    國   100    年    8     月    16    日
            刑事第三庭  審判長法  官  王  增  瑜
                              法  官  廖  柏  基
                              法  官  唐  光  義
以上正本證明與原本無異。
如不服本判決應於收受送達後十日內向本院提出上訴書狀，其未
敘述上訴理由者，並得於提起上訴後十日內向本院補提理由書（
均須按他造當事人之人數附繕本）「切勿逕送上級法院」。

                              書記官  呂  安  茹

中    華    民    國   100    年    8     月    16    日

附錄本案論罪科刑法條全文：
中華民國刑法第221條（強制性交罪）
對於男女以強暴、脅迫、恐嚇、催眠術或其他違反其意願之方法
而為性交者，處 3 年以上 10 年以下有期徒刑。
前項之未遂犯罰之。